---
title: "Exercise 3"
author: "Granát Marcell"
date: '2020 07 14 '
output: github_document
editor_options: 
  chunk_output_type: inline
---
## Feladat leírása

Az Excel a következő információkat tartalmazza:

6 amerikai bank (JPMorgan Chase, Bank of America, Citigroup, Wells Fargo, Goldman Sachs, Morgan Stanley) close open high low ask és bid árfolyamait. 2003.12.10 és 2019.06.25 között. Az információk a Bloombergről lettek letöltve. Számodra elegendő lesz a close árakat használni ez elemzés során!

A csatolt Excel adatok alapján a következő feladatokat végezd el:

1) In-sample elemzés: Vizsgáld meg (a teljes mintán) a kointegrációs kapcsolatokat páronként az Engle-Granger teszttel illetve a Johansen teszttel (egyszerre az összes idősorron végezd el a tesztet).

Interpretáld a kapott eredményeket valamilyen módon (ábra, táblázat ...).

2) Out-of-sample elemzés: Végezz el egy görgetett ablakos kointegrációs tesztet (tesztsorozatot) három idősoron (JPMorgan Chase, Bank of America, Citigroup) mind az Engle-Granger módszerrel (páronként), mind a Johansen teszttel. Interpretáld a kapott eredményeket valamilyen módon (ábra, táblázat ...).

A görgetett ablak mérete legyen 250 nap. Minden egyes lépésnél frissüljön a teszthez használt modell! Ha szükséges nézz utána hogy a görgetett ablak kifejezés (rolling window) milyen modellezési eljárást takar!

3) Pár mondatban foglald össze hogy az előző egyszerű elemzésnek milyen kapcsolata van az általad korábban feldolgozott 2 cikkel.

4) Pár mondatban foglald össze hogy milyen egyéb elemzést lehetne még ezeken az adatokon elvégezni (amelyek ugyancsak kapcsolódnak ezekhez a cikkekhez).

1-2 hasznos függvény:

+ https://www.quantstart.com/articles/Johansen-Test-for-Cointegrating-Time-Series-Analysis-in-R/
+ https://www.rdocumentation.org/packages/aTSA/versions/3.1.2/topics/coint.test

## Setup

```{r setup, include=FALSE}
knitr::opts_chunk$set(echo = TRUE, comment = "", warning = F, message = F, fig.align = "center", fig.height = 5, fig.width = 10, fig.path='plot/', tidy = T, cache.path="cache/")
```

```{r}
library(tidyverse)
library(urca)
load("Exercise-3.RData") # datas from Bankdata.xlsx
```

```{r include=FALSE}
theme_set(theme_light() + theme(
  legend.title = element_blank(),
  plot.title.position = "plot",
  plot.tag.position = "topright",
  plot.caption.position = "plot"
))
```

```{r eval = F, include = F}
# Chunk is only to save plots as PDF (to import to LateX)
knitr::opts_chunk$set(dev = "pdf")
theme_set(theme_light() + theme(
  legend.title = element_blank(),
  plot.title = element_blank(),
  plot.subtitle = element_blank(),
  plot.tag = element_blank(),
  plot.caption = element_blank()
))
```

```{r eval = knitr::is_html_output() == F, include = F}
theme_set(ggdark::dark_theme_gray() + theme(
  legend.title = element_blank(),
  plot.title.position = "plot",
  plot.tag.position = "topright"
))
```

## Explorer the data

```{r}
Bankdata %>%
  pivot_longer(-1) %>%
  ggplot(aes(x = Date, y = value)) +
  geom_line() +
  facet_wrap(vars(name), nrow = 3, scales = "free") +
  labs(
    title = "Time-series",
    tag = "Figure 1", x = "Time", y = "Price"
  )
```

```{r fig.height = 8.5}
Bankdata %>% select(-1) %>% cor() %>% data.frame() %>% rownames_to_column() %>% pivot_longer(-1) %>% mutate(
  value = ifelse(rowname == name, NA, value)
) %>% 
  ggplot(aes(rowname, name, fill = value)) + geom_tile(color = "black") +
      scale_fill_gradient2(
      low = "#00A3AB", high = "#FF5B6B", space = "Lab", na.value = "grey50",
      guide = "legend", midpoint = 0, aesthetics = "fill", limits = c(-1,1)
    ) + labs(
      x = "", y = "", title = "Correlation-matrix", tag = "Figure 2"
    ) + theme(
panel.border = element_blank()
)
```

## I. Engle-Granger method

```{r, results='hold'}
cat("# of differences required for stationarity to each series:\n")
Bankdata %>%
  select(-1) %>%
  apply(2, function(x) {
    forecast::ndiffs(x, test = "adf", alpha = 0.05, type = "level")
  })
```

```{r}
Bankdata %>%
  select(-1) %>%
  apply(2, function(x) {
    diff(x)
  }) %>%
  data.frame() %>%
  mutate(
    Date = tail(Bankdata$Date, -1)
  ) %>%
  pivot_longer(-Date) %>%
  ggplot(aes(x = Date, y = value)) +
  geom_line() +
  facet_wrap(vars(name), nrow = 3, scales = "free") +
  labs(
    title = "First difference of the time-series",
    tag = "Figure 3", x = "Time", y = "Price difference"
  )
```

```{r}
cointegration_tests <- function(df, test, type, alpha) { # test cointegrity for all combination in a df
  ndiff_df <- df %>%
    select(-1) %>%
    apply(2, function(x) { # # of differences required for stationarity to each series
      forecast::ndiffs(x, test = test, alpha = alpha, type = type)
    })

  v <- df %>% select(-1) %>% # remove year ---> IT MUST BE IN THE INPUT DF !
    names(.)
  df2 <- expand.grid(v, v) %>%
    rename_all(funs(c("y", "x"))) %>%
    mutate(
      y = as.character(y),
      x = as.character(x),
      ndiff = ifelse(ndiff_df[y] == ndiff_df[x], ndiff_df[y], 0),
      ndiff = ifelse(y == x, 0, ndiff) # if series are the same, put 0
    )

  v <- vector()
  for (i in seq(nrow(df2))) {
    if (df2[i, 3] != 0) {
      if (lm(y ~ x, data = rename_all(data.frame(y = df[df2[i, 1]], x = df[df2[i, 2]]), funs(c("y", "x")))) %>%
        broom::augment() %>% .$.resid %>%
        forecast::ndiffs(test = test, alpha = alpha, type = type) == df2[i, 3] - 1) {
        v[i] <- 2 # 2 ---> series are cointegrated
      } else {
        v[i] <- 1 # 1 ---> not cointegrated, but test is commitable
      }
    } else {
      v[i] <- 0 # 0 ---> test is not commitable [I(0) OR not the same I() order OR series are the same]
    }
  }
  df2 %>%
    mutate(
      cointegration = v
    ) %>%
    select(y, x, cointegration)
}
```

```{r cointegration_tests, fig.height=8.5, cache=T, dev='png'}
cointegration_tests_results <- cointegration_tests(df = Bankdata, test = "adf", type = "level", alpha = 0.05)
```


```{r fig.height=8.5}
cointegration_tests_results %>%
  mutate(
    cointegration = case_when(
      cointegration == 0 ~ "Not commitable",
      cointegration == 1 ~ "Not cointegrated",
      cointegration == 2 ~ "Cointegrated"
    ),
    cointegration = factor(cointegration, levels = c("Cointegrated", "Not cointegrated", "Not commitable"))
  ) %>%
  ggplot() +
  geom_tile(aes(x = x, y = y, fill = cointegration), color = "black") +
  scale_fill_grey() +
  theme(
    axis.text.x = element_text(angle = 90, vjust = 0.45),
  ) +
  labs(
    y = "Dependent variable in the OLS",
    x = "Independent variable in the OLS",
    title = "Results of Engle-Granger method",
    caption = "Calculations are based on ADF-test (level, alpha = 5%)",
    tag = "Figure 4"
  ) + theme(
  panel.border = element_blank()
)
```

## II. Johansen-test

```{r}
Bankdata %>%
  select(-1) %>%
  ca.jo(type = "eigen", K = 5, ecdet = "none", spec = "longrun") %>%
  summary()
```

Number of cointegrated vectors: 1.

## III. Engle-Granger method with rolling window

```{r cointegration_tests_rw, cache=T, dev='png'}
for (i in 1:(nrow(Bankdata) - 249)) {
  if (i == 1) {
    cointegration_tests_rw <- mutate(
      cointegration_tests(df = Bankdata[i:(i + 249), 1:4], test = "adf", type = "level", alpha = 0.05),
      t = i
    )
  } else {
    cointegration_tests_rw <- rbind(cointegration_tests_rw, mutate(
      cointegration_tests(df = Bankdata[i:(i + 249), 1:4], test = "adf", type = "level", alpha = 0.05),
      t = i
    ))
  }
}
```

```{r}
cointegration_tests_rw %>%
  filter(y != x) %>%
  ggplot(aes(x = t, y = cointegration)) +
  geom_point() +
  facet_grid(cols = vars(x), rows = vars(y)) +
  scale_y_continuous(breaks = c(0, 1, 2), labels = c("Not commitable", "Not cointegrated", "Cointegrated")) +
  labs(
    title = "Results of Engle-Granger method with rolling window",
    subtitle = "Size of windows = 250",
    y = "Result of the test",
    x = "# window",
    caption = "Calculations are based on ADF-test (level, alpha = 5%)\n
    Depedent variables (in the OLS) are placed horizontal, independents are vertical.",
    tag = "Figure 5"
  )
```

```{r}
cointegration_tests_rw %>%
  filter(cointegration == 2) %>%
  mutate(cointegration = factor(cointegration)) %>%
  group_by(y, x) %>%
  tally() %>%
  arrange(x) %>%
  mutate(
    n = n / max(cointegration_tests_rw$t),
    n = scales::percent(n, accuracy = .01)
  ) %>%
  pivot_wider(id_cols = y, values_from = n, names_from = x, names_prefix = "x = ") %>%
  arrange(y) %>%
  knitr::kable(caption = "Proportion of test with the result cointegrated")
```


```{r}
merge(expand.grid(1:(nrow(Bankdata) - 249), c(0, 1, 2)) %>% rename_all(funs(c("t", "cointegration"))),
  cointegration_tests_rw %>% filter(y != x) %>%
    group_by(t, cointegration) %>%
    summarise(n = n()),
  all.x = T
) %>%
  mutate(
    n = ifelse(is.na(n), 0, n),
    cointegration = case_when(
      cointegration == 0 ~ "Not commitable",
      cointegration == 1 ~ "Not cointegrated",
      cointegration == 2 ~ "Cointegrated"
    ),
    cointegration = factor(cointegration, levels = c("Cointegrated", "Not cointegrated", "Not commitable")),
    t = as.Date(Bankdata$Date)[t + 125]
  ) %>%
  ggplot() +
  geom_area(aes(x = t, y = n, fill = cointegration)) +
  scale_y_continuous(expand = c(0, 0)) +
  scale_x_date(expand = c(0, 0), date_breaks = "1 year", date_labels = "%Y") +
  theme(
    legend.position = "bottom"
  ) +
  labs(
    title = "Summary results of Engle-Granger method with rolling window",
    subtitle = "Size of windows = 250",
    y = "# pairs with the result",
    x = "Time (middle of the window)",
    caption = "Calculations are based on ADF-test (level, alpha = 5%).\n
    # total pairs are 6.",
    tag = "Figure 6"
  ) +
  scale_fill_grey()
```

## IV. Johansen-test with rolling window

```{r johansen_tests_rw, cache=T, dev='png'}
johansen_tests_rw <- data.frame(t = 1:(nrow(Bankdata) - 249)) %>% mutate(
  pct10 = NA, pct5 = NA, pct1 = NA
)

for (i in 1:(nrow(Bankdata) - 249)) {
  if (i == 1) {
    johansen_critical_values <- ca.jo(
      x = Bankdata[i:(i + 249), 2:4], type = "eigen",
      K = 5, ecdet = "none", spec = "longrun"
    )@cval
  }
  johansen_tests_rw[i, 2] <- which.max(rev(ca.jo(
    x = Bankdata[i:(i + 249), 2:4], type = "eigen",
    K = 5, ecdet = "none", spec = "longrun"
  )@teststat) < rev(johansen_critical_values[, 1])) - 1
  johansen_tests_rw[i, 3] <- which.max(rev(ca.jo(
    x = Bankdata[i:(i + 249), 2:4], type = "eigen",
    K = 5, ecdet = "none", spec = "longrun"
  )@teststat) < rev(johansen_critical_values[, 2])) - 1
  johansen_tests_rw[i, 4] <- which.max(rev(ca.jo(
    x = Bankdata[i:(i + 249), 2:4], type = "eigen",
    K = 5, ecdet = "none", spec = "longrun"
  )@teststat) < rev(johansen_critical_values[, 3])) - 1
}
```

```{r fig.height=6}
  ggplot() +
    geom_ribbon(aes(
      x = c(as.Date("2007-12-01"), as.Date("2009-12-01")),
      ymin = -Inf,
      ymax = Inf,
      fill = "recession"), color = "black", alpha = .6) +
  geom_jitter(data = johansen_tests_rw %>%
  pivot_longer(-1) %>%
  mutate(
    name = case_when(
      name == "pct1" ~ "1%",
      name == "pct5" ~ "5%",
      name == "pct10" ~ "10%"
    ),
    t = as.Date(Bankdata$Date)[t + 125]
  ),
  aes(x = t, y = value, color = name),width = 0, height = 0.05) +
  scale_color_grey() +
  theme(
    legend.position = "bottom"
  ) +
  scale_y_continuous(breaks = c(0, 1, 2)) +
  scale_x_date(expand = c(0, 0), date_breaks = "1 year", date_labels = "%Y") +
  labs(
    title = "Results of Johansen-test with rolling window across time",
    subtitle = "Size of windows = 250",
    y = "# cointegrated vectors",
    x = "Time (middle of the window)",
    caption = "Points are jittered around their true y value for better visualisation (the number of cointegrated vectors is interger).\n
    Date of recession is from the National Bureau of Economic Research (https://www.nber.org/cycles.html).",
    tag = "Figure 7"
  ) +
  theme(
    panel.grid.minor.y = element_blank()
  ) +
  scale_fill_manual(values = c("recession" = "#FF5B6B"))
```

```{r}
johansen_tests_rw %>%
  select(-1) %>%
  gather() %>%
  mutate(
    key = case_when(
      key == "pct1" ~ "1%",
      key == "pct5" ~ "5%",
      key == "pct10" ~ "10%"
    ),
    key = factor(key, levels = c("10%", "5%", "1%"))
  ) %>%
  group_by(key, value) %>%
  tally() %>%
  ggplot() +
  geom_bar(aes(x = key, y = n, fill = factor(value, levels = 2:0)), position = "fill", stat = "identity", color = "black") +
  scale_y_continuous(labels = scales::percent_format(accuracy = 1), expand = c(0, 0), breaks = seq(from = 0, to = 1, by = .1)) +
  scale_fill_grey() +
  labs(
    title = "Distribuiton of the Johansen-test results with rolling window",
    x = "Alpha",
    y = "Proportion",
    fill = "# cointegrated vectors",
    subtitle = "Size of windows = 250",
    tag = "Figure 8"
  ) +
  theme(
    legend.title = element_text(),
    legend.position = "bottom"
  ) 
```

```{r}
johansen_tests_rw %>%
  pivot_longer(-1) %>%
  mutate(
    name = factor(name, levels = c("pct1", "pct5", "pct10")),
    t = as.Date(Bankdata$Date)[t + 125],
    t = ifelse(t > as.Date("2007-12-01") & t < as.Date("2009-12-01"), "recession", "expansion")
  ) %>% filter(t == "expansion") %>% group_by(name) %>% count(value) %>% pivot_wider(
    id_cols = value, values_from = n, names_from = name
  )  %>% mutate(
    pct1 = scales::percent(pct1/sum(pct1, na.rm = T), accuracy = .01),
    pct5 = scales::percent(pct5/sum(pct5, na.rm = T), accuracy = .01),
    pct10 = scales::percent(pct10/sum(pct10, na.rm = T), accuracy = .01)
  ) %>% rename_all(funs(c("# cointegrated vectors", "1%", "5%", "10%"))) %>% 
  knitr::kable(caption = "Distribution of Johansen-test results on different alpha during expansion")
```

```{r}
johansen_tests_rw %>%
  pivot_longer(-1) %>%
  mutate(
    name = factor(name, levels = c("pct1", "pct5", "pct10")),
    t = as.Date(Bankdata$Date)[t + 125],
    t = ifelse(t > as.Date("2007-12-01") & t < as.Date("2009-12-01"), "recession", "expansion")
  ) %>% filter(t == "recession") %>% group_by(name) %>% count(value) %>% pivot_wider(
    id_cols = value, values_from = n, names_from = name
  )  %>% mutate(
    pct1 = scales::percent(pct1/sum(pct1, na.rm = T), accuracy = .01),
    pct5 = scales::percent(pct5/sum(pct5, na.rm = T), accuracy = .01),
    pct10 = scales::percent(pct10/sum(pct10, na.rm = T), accuracy = .01)
  ) %>% rename_all(funs(c("# cointegrated vectors", "1%", "5%", "10%"))) %>% 
  knitr::kable(caption = "Distribution of Johansen-test results on different alpha during recession")
```