---
title: "Exercise-2"
author: "Granát Marcell"
date: '2020 07 14 '
output: github_document
editor_options: 
  chunk_output_type: inline
---
## Feladat leírása

Az Excel a következő információkat tartalmazza:

6 amerikai bank (JPMorgan Chase, Bank of America, Citigroup, Wells Fargo, Goldman Sachs, Morgan Stanley) close open high low ask és bid árfolyamait. 2003.12.10 és 2019.06.25 között. Az információk a Bloombergről lettek letöltve. Számodra elegendő lesz a close árakat használni ez elemzés során!

A csatolt Excel adatok alapján a következő feladatokat végezd el:

1) In-sample elemzés: Vizsgáld meg (a teljes mintán) a kointegrációs kapcsolatokat páronként az Engle-Granger teszttel illetve a Johansen teszttel (egyszerre az összes idősorron végezd el a tesztet).

Interpretáld a kapott eredményeket valamilyen módon (ábra, táblázat ...).

2) Out-of-sample elemzés: Végezz el egy görgetett ablakos kointegrációs tesztet (tesztsorozatot) három idősoron (JPMorgan Chase, Bank of America, Citigroup) mind az Engle-Granger módszerrel (páronként), mind a Johansen teszttel. Interpretáld a kapott eredményeket valamilyen módon (ábra, táblázat ...).

A görgetett ablak mérete legyen 250 nap. Minden egyes lépésnél frissüljön a teszthez használt modell! Ha szükséges nézz utána hogy a görgetett ablak kifejezés (rolling window) milyen modellezési eljárást takar!

3) Pár mondatban foglald össze hogy az előző egyszerű elemzésnek milyen kapcsolata van az általad korábban feldolgozott 2 cikkel.

4) Pár mondatban foglald össze hogy milyen egyéb elemzést lehetne még ezeken az adatokon elvégezni (amelyek ugyancsak kapcsolódnak ezekhez a cikkekhez).

1-2 hasznos függvény:

+ https://www.quantstart.com/articles/Johansen-Test-for-Cointegrating-Time-Series-Analysis-in-R/
+ https://www.rdocumentation.org/packages/aTSA/versions/3.1.2/topics/coint.test

## Setup

```{r setup, include=FALSE}
knitr::opts_chunk$set(echo = TRUE, warning = F, message = F, fig.height = 10, fig.width = 10, comment = "")
```

```{r}
library(tidyverse)
library(urca)
theme_set(theme_light() + theme(
  legend.title = element_blank(),
  plot.title.position = "plot",
  plot.tag.position = "topright"
))
load("Exercise-2.RData") # datas from Bankdata.xlsx
```

```{r eval = knitr::is_html_output() == F, include = F}
theme_set(ggdark::dark_theme_gray())
```


## Explorer the datas

```{r}
Bankdata %>%
  pivot_longer(-1) %>%
  ggplot(aes(x = Date, y = value)) +
  geom_line() +
  facet_wrap(vars(name), nrow = 3, scales = "free") + labs(
   title =  "Time-series",
   tag = 'Figure 1'
  )
```

## In-sample: Engle-Granger method

```{r}
Bankdata %>%
  select(-1) %>%
  apply(2, function(x) { # # of differences required for stationarity to each series
    forecast::ndiffs(x, test = "adf", alpha = 0.05, type = "level")
  })
```

```{r}
Bankdata %>%
  select(-1) %>%
  apply(2, function(x) {diff(x)}) %>%
  data.frame() %>%
  mutate(
    Date = tail(Bankdata$Date, -1)
  ) %>%
  pivot_longer(-Date) %>%
  ggplot(aes(x = Date, y = value)) +
  geom_line() +
  facet_wrap(vars(name), nrow = 3, scales = "free")+ labs(
   title =  "First difference of the time-series",
   tag = 'Figure 2'
  )
```

```{r}
cointegration_tests <- function(df, test, type, alpha) { # test cointegrity for all combination in a df
  ndiff_df <- df %>%
    select(-1) %>%
    apply(2, function(x) { # # of differences required for stationarity to each series
      forecast::ndiffs(x, test = test, alpha = alpha, type = type)
    })

  v <- df %>% select(-1) %>% # remove year ---> IT MUST BE IN THE INPUT DF !
    names(.)
  df2 <- expand.grid(v, v) %>%
    rename_all(funs(c("y", "x"))) %>%
    mutate(
      y = as.character(y),
      x = as.character(x),
      ndiff = ifelse(ndiff_df[y] == ndiff_df[x], ndiff_df[y], 0),
      ndiff = ifelse(y == x, 0, ndiff) # if series are the same, put 0
    )

  v <- vector()
  for (i in seq(nrow(df2))) {
    if (df2[i, 3] != 0) {
      if (lm(y ~ x, data = rename_all(data.frame(y = df[df2[i, 1]], x = df[df2[i, 2]]), funs(c("y", "x")))) %>%
        broom::augment() %>% .$.resid %>%
        forecast::ndiffs(test = test, alpha = alpha, type = type) == df2[i, 3] - 1) {
        v[i] <- 2 # 2 ---> series are cointegrated
      } else {
        v[i] <- 1 # 1 ---> not cointegrated, but test is commitable
      }
    } else {
      v[i] <- 0 # 0 ---> test is not commitable [I(0) OR not the same I() order OR series are the same]
    }
  }
  df2 %>%
    mutate(
      cointegration = v
    ) %>%
    select(y, x, cointegration)
}
```

```{r}
cointegration_tests(df = Bankdata, test = "adf", type = "level", 0.05) %>%
  mutate(
    cointegration = case_when(
      cointegration == 0 ~ "Not commitable",
      cointegration == 1 ~ "Not cointegrated",
      cointegration == 2 ~ "Cointegrated"
    ),
    cointegration = factor(cointegration, levels = c("Cointegrated", "Not cointegrated", "Not commitable"))
  ) %>%
  ggplot() +
  geom_tile(aes(x = x, y = y, fill = cointegration), color = "black") +
  scale_fill_grey() +
  theme(
    axis.text.x = element_text(angle = 90, vjust = 0.45),
  ) +
  labs(
    y = "Dependent variable in the OLS",
    x = "Independent variable in the OLS",
    title = "Results of Engle-Granger method",
    caption = "Calculations are based on ADF-test (level, alpha = 5%)",
    tag = 'Figure 3'
  )
```

## In-sample: Johansen-test

```{r}
Bankdata %>%
  select(-1) %>%
  ca.jo(type = "eigen", K = 5, ecdet = "none", spec = "longrun") %>%
  summary()
```

Number of cointegrated vectors: 1.

## Out-of-sample: Engle-Granger method

```{r eval=F, include=T}
for (i in 1:(nrow(Bankdata) - 249)) {
  if (i == 1) {
    cointegration_tests_rw <- mutate(
      cointegration_tests(df = Bankdata[i:(i + 249), 1:4], test = "adf", type = "level", alpha = 0.05),
      t = i
    )
  } else {
    cointegration_tests_rw <- rbind(cointegration_tests_rw, mutate(
      cointegration_tests(df = Bankdata[i:(i + 249), 1:4], test = "adf", type = "level", alpha = 0.05),
      t = i
    ))
  }
}
```

```{r}
cointegration_tests_rw %>%
  filter(y != x) %>%
  ggplot(aes(x = t, y = cointegration)) +
  geom_point() +
  facet_grid(cols = vars(x), rows = vars(y)) +
  scale_y_continuous(breaks = c(0, 1, 2), labels = c("Not commitable", "Not cointegrated", "Cointegrated")) +
  labs(
    title = "Results of Engle-Granger method with rolling window",
    subtitle = "Size of windows = 250",
    y = "Result of the test",
    x = "# window",
    caption = "Calculations are based on ADF-test (level, alpha = 5%)\n
    Depedent variables (in the OLS) are placed horizontal, independents are vertical.",
    tag = 'Figure 4'
  )
```


```{r}
merge(expand.grid(1:(nrow(Bankdata) - 249), c(0, 1, 2)) %>% rename_all(funs(c("t", "cointegration"))),
  cointegration_tests_rw %>% filter(y != x) %>%
    group_by(t, cointegration) %>%
    summarise(n = n()),
  all.x = T
) %>%
  mutate(
    n = ifelse(is.na(n), 0, n),
    cointegration = case_when(
      cointegration == 0 ~ "Not commitable",
      cointegration == 1 ~ "Not cointegrated",
      cointegration == 2 ~ "Cointegrated"
    ),
    cointegration = factor(cointegration, levels = c("Cointegrated", "Not cointegrated", "Not commitable"))
  ) %>%
  ggplot() +
  geom_area(aes(x = t, y = n, fill = cointegration)) +
  scale_x_continuous(expand = c(0, 0)) +
  scale_y_continuous(expand = c(0, 0)) +
  theme(
    legend.position = "bottom"
  ) +
  labs(
    title = "Summary results of Engle-Granger method with rolling window",
    subtitle = "Size of windows = 250",
    y = "# pairs with the result",
    x = "# window",
    caption = "Calculations are based on ADF-test (level, alpha = 5%).\n
    # total pairs are 6.",
    tag = 'Figure 5'
  ) +
  scale_fill_grey()
```

## Out-of-sample: Johansen-test

```{r}
johansen_tests_rw <- data.frame(t = 1:(nrow(Bankdata) - 249)) %>% mutate(
  pct10 = NA, pct5 = NA, pct1 = NA
)

for (i in 1:(nrow(Bankdata) - 249)) {
  if (i == 1) {
    johansen_critical_values <- ca.jo(
      x = Bankdata[i:(i + 249), 2:4], type = "eigen",
      K = 5, ecdet = "none", spec = "longrun"
    )@cval
  }
  johansen_tests_rw[i, 2] <- which.max(rev(ca.jo(
    x = Bankdata[i:(i + 249), 2:4], type = "eigen",
    K = 5, ecdet = "none", spec = "longrun"
  )@teststat) < rev(johansen_critical_values[, 1])) - 1
  johansen_tests_rw[i, 3] <- which.max(rev(ca.jo(
    x = Bankdata[i:(i + 249), 2:4], type = "eigen",
    K = 5, ecdet = "none", spec = "longrun"
  )@teststat) < rev(johansen_critical_values[, 2])) - 1
  johansen_tests_rw[i, 4] <- which.max(rev(ca.jo(
    x = Bankdata[i:(i + 249), 2:4], type = "eigen",
    K = 5, ecdet = "none", spec = "longrun"
  )@teststat) < rev(johansen_critical_values[, 3])) - 1
}
```

```{r}
johansen_tests_rw %>%
  pivot_longer(-1) %>%
  mutate(
    name = case_when(
      name == "pct1" ~ "1%",
      name == "pct5" ~ "5%",
      name == "pct10" ~ "10%"
    )
  ) %>%
  ggplot(aes(x = t, y = value, color = name)) +
  geom_jitter(width = 0, height = 0.05) +
  scale_color_grey() +
  theme(
    legend.position = "bottom"
  ) +
  scale_y_continuous(breaks = c(0, 1, 2)) +
  scale_x_continuous(expand = c(0, 0)) +
  labs(
    title = "Results of Johansen-test with rolling window",
    subtitle = "Size of windows = 250",
    y = "# cointegrated vectors",
    x = "# window",
    caption = "Points are jittered around their true y value for better visualisation.\n
    (The number of cointegrated vectors is interger)",
    tag = 'Figure 6'
  )
```
